臺灣臺北地方法院民事裁定　　　　　　　100年度監字第362號
聲　請　人　廖紫均
相　對　人　葉素真
上列當事人間聲請另行選定監護人事件，本院裁定如下：
    主  文
改定聲請人廖紫均（女，民國 58 年 11 月 19 日出生，身分證
統一編號：Ｚ000000000  號）為受監護宣告人葉素真之監護人。
指定葉顯鎧（男，民國 17 年 5 月 6 日出生，身分證統一編號
：Ｚ000000000 號）為會同開具財產清冊之人。
聲請程序費用由相對人負擔。
    理  由
一、按有事實足認監護人不符受監護人之最佳利益，或有顯不適
    任之情事者，法院得依前條第一項聲請權人之聲請，改定適
    當之監護人，不受第1094 條第1項規定之限制。又按法院為
    監護之宣告時，應依職權就配偶、四親等內之親屬、最近一
    年有同居事實之其他親屬、主管機關、社會福利機構或其他
    適當之人選定一人或數人為監護人，並同時指定會同開具財
    產清冊之人。再按法院選定監護人時，應依受監護宣告之人
    之最佳利益，優先考量受監護宣告之人之意見，審酌一切情
    狀，並注意下列事項：（一）受監護宣告之人之身心狀態與
    生活及財產狀況。（二）受監護宣告之人與其配偶、子女或
    其他共同生活之人間之情感狀況。（三）監護人之職業、經
    歷、意見及其與受監護宣告之人之利害關係。民國97 年5月
    2日修正、同年5月23日公布並於98年11月23日施行之民法第
    1113 條準用同法第1106條之1第1項、民法第1111條第1項、
    第1111條之1第1款至第3款定有明文。復按中華民國97年5月
    2 日修正之民法親屬編第四章條文施行前所設置之監護人，
    於修正施行後，適用修正後之規定。民法親屬編施行法第14
    之2 條定有明文。又上開修正民法總則施行前，已為禁治產
    宣告者，於新法施行後，視為已為監護宣告；新法施行前已
    繫屬於法院之禁治產事件，其聲請禁治產宣告者，視為聲請
    監護宣告；並於新法施行後，均適用新法之規定，此觀民法
    總則施行法第 4 條第 2 項規定自明。本件相對人葉素真前
    經本院以 97 年度禁字第 21 號為禁治產宣告，依上開規定
    ，於 98 年 11 月 23 日新法施行後，視為已為監護宣告並
    適用新法之規定。
二、本件聲請意旨略以：相對人即受監護宣告之人葉素真係聲請
    人廖紫均之母，相對人前經本院以 97 年度禁字第 21 號裁
    定宣告為受監護宣告之人，因其法定監護人即配偶廖燈圭，
    因慢性呼吸衰竭及缺氧性腦病變，入院治療現必須整日臥床
    ，需專人 24 小時照護，已無法為監護職務，爰依法聲請改
    定聲請人為相對人葉素真之監護人，並指定由葉顯鎧為會同
    開具財產清冊之人等語。
三、經查，聲請人主張受監護宣告之人葉素真，前經本院 97 年
    度禁字第 21 號裁定宣告禁治產在案，受監護宣告之人葉素
    真之配偶即廖燈圭因病入院需專人 24 小時照護，已無法為
    監護職務，顯有不適任監護人之情事等事實，業據聲請人提
    出戶籍謄本，診斷證明書等件，堪信為真實。本院審酌葉顯
    鎧、聲請人廖紫均係為相對人葉素真之二哥、女兒，當能盡
    力維護相對人之權利，並予以適當之照養療護，且經相對人
    家屬同意，此有戶籍謄本、家屬同意書、會議紀錄在卷可稽
    ，爰改定聲請人廖紫均為監護人，並指定葉顯鎧其為會同開
    具財產清冊之人。爰裁定如主文。
中    華    民    國   100    年    10    月    25    日
                      家事法庭法    官  彭南元
以上正本係照原本作成。
如對本裁定抗告須於裁定送達後十日內向本院提出抗告狀，並應
繳納抗告費新台幣壹仟元。
中    華    民    國   100    年    10    月    25    日
                              書 記 官  尹遜言